臺灣高等法院民事裁定　　　　　　　　　 96年度抗字第956號
抗　告　人　　甲○○
上列抗告人因原告丙○○與被告丁○○、乙○○間請求損害賠償
事件，聲請參加訴訟，對於中華民國96年4月30日台灣板橋地方
法院95年度訴字第1920號裁定提起抗告，本院裁定如下：
    主  文
抗告駁回。
抗告費用由抗告人負擔。
    理  由
一、抗告人於原法院聲請意旨略以：其與原告同為連帶債務人，
    依民事訴訟法第58條第1項規定，得在本案訴訟繫屬中聲請
    參加訴訟，為輔助原告起見，爰聲請參加訴訟云云。原法院
    則以抗告人聲請訴訟參加，並無法律上之利害關係為由，裁
    定駁回其聲請。
二、抗告意旨略以：抗告人為原告向被告丁○○借款之連帶保證
    人，亦是本票之共同發票人，果若原告受不利益判決而敗訴
    ，恐致被告追償不足之債權，因本件被告將原告所有之台北
    縣三重市○○○路101巷3號之房地（下稱系爭房地）設定最
    高限額抵押權新台幣（下同）250萬元，然查被告於原法院
    另案94年度訴字第2151號分配表異議之訴之案款分配金額僅
    為211萬1,200元，抗告人唯恐被告嗣後復以其他名目，請求
    追償上列不足額部分38萬8,800元。因之，本件訴訟之勝敗
    顯影響抗告人法律上之權益頗鉅，是依法聲請參加訴訟，並
    非無據云云。
三、按參加必第三人就兩造之訴訟有法律上之利害關係始得為之
    ，民事訴訟法第58條第1項定有明文。次按第三人為輔助一
    造起見而參加於訴訟，須就兩造之訴訟有法律上利害關係者
    始得為之，若僅有事實上之利害關係，則不得為參加；又告
    知訴訟乃當事人一造於訴訟繫屬中，將其訴訟告知於因自己
    敗訴而有法律上利害關係之第三人，以促其參加訴訟。而所
    謂有法律上利害關係之第三人，係指本訴訟之裁判效力及於
    第三人，該第三人私法上之地位，因當事人之一造敗訴，而
    將致受不利益，或本訴訟裁判之效力雖不及於第三人，而第
    三人私法上之地位因當事人之一造敗訴，於法律上或事實上
    依該裁判之內容或執行結果，將致受不利益者而言，最高法
    院23年抗字第1259號、51年台上字第3038號判例可供參照。
四、經查，本件訴訟係原告因被告故意違反兩造原先約定，即貸
    款期間為1年，抵押權設定存續期限亦為1年，竟擅自變更設
    定抵押權存續期間為3個月，並於抵押權期限屆滿時，向法
    院請求拍賣原告所提供擔保之系爭房地，因而造成原告之財
    產權及信用受損害，原告自得依民法第184條及第195條規定
    ，向被告請求財產上之損害及非財產上之損害等語（見原法
    院卷第25、26頁）。然抗告人據為聲請參加訴訟之理由，無
    非以其係上開原告向被告貸款之連帶債務人，有法律上之利
    害關係云云，觀諸本件訴訟，縱使原告遭受敗訴判決，亦僅
    能證明被告之行為並未造成原告財產及信用上之損害，與抗
    告人是否為原告之連帶債務人無關，亦與抗告人恐因原告敗
    訴而可能遭被告追討餘債等情無涉，不能認為於本件訴訟中
    有法律上之利害關係。從而，原法院駁回抗告人聲請訴訟參
    加，核無不合。抗告意旨指摘原裁定不當，求予廢棄，為無
    理由，應予駁回。
據上論結，本件抗告為無理由，爰裁定如主文。
中　　華　　民　　國　　96　　年　　7 　　月　　17　　日
                  民事第十五庭
                      審判長法　官  林恩山
　　　　　　　　　　　　　　法　官  陳駿璧
　　　　　　　　　　　　　　法　官  郭松濤
正本係照原本作成。
本裁定除以適用法規顯有錯誤為理由，並經本院之許可外，不得
再抗告。如提起再抗告，應於收受送達後10日內委任律師為代理
人向本院提出再抗告狀，並繳納再抗告費新臺幣1,000元整。
中　　華　　民　　國　　96　　年　　7 　　月　　17　　日
                             書記官  方素珍
